【裁判字號】    92,易,369
【裁判日期】    920620
【裁判案由】    妨害名譽等
【裁判全文】
臺灣臺北地方法院刑事判決                          九十二年度易字第三六九號
    公  訴  人  臺灣臺北地方法院檢察署檢察官
    被      告  甲○○
    選任辯護人  魏千峰律師
                周滄賢律師
右列被告因妨害名譽等案件，經檢察官提起公訴（九十二年度偵字第六０二號），本
院判決如左：
    主  文
甲○○散布文字，指摘足以毀損他人名譽之事，處拘役拾日，如易科罰金，以佰
元折算壹日。
被訴恐嚇危害安全部分，無罪。
    事  實
一、甲○○與乙○○○有債務糾紛，甲○○竟於民國九十一年九月十九日或二十日，
    至臺北市○○區○○路一八四巷四五號乙○○○租屋處，在上址一樓大門及對講
    機上方張貼『李青蓁強佔他人財物，欠債還債』之紙張各一紙，指摘足以毀損乙
    ○○○名譽之事。
二、案經告訴人李青蓁訴請臺北市政府警察局中山分局報告臺灣臺北地方法院檢察署
    檢察官偵查起訴。
    理  由
甲、有罪部分：
一、訊據被告甲○○對其於右揭時地張貼上開紙張之事實坦白承認，惟辯稱：錢是伊
    自願匯給乙○○○，後來伊想結帳，請她把錢還給伊，因為她不還，不知道用什
    麼字眼，所以就用強佔等語。惟查，被告既自承伊係自願匯錢給乙○○○，以乙
    ○○○之名義購買股票等語，顯見被告明知乙○○○並非強佔其財物，其大可尋
    求正常民事途徑請求返還，且被告任職金融界，有相當之智識程度，對此應無不
    知之理。然被告張貼之紙張上卻記載『李青蓁強佔他人財物，欠債還債』，依此
    文義，表示乙○○○並非以合法之手段取得他人財物之意，依一般人之社會通念
    ，已足以貶損乙○○○在社會上之人格評價及信用，致其名譽受損，足見被告有
    毀損乙○○○名譽之故意甚明。此外，復有『李青蓁強佔他人財物，欠債還債』
    之紙張一張及現場張貼之照片二張在卷可憑，事證明確，被告犯行，應堪認定。
二、核被告所為係犯刑法第三百十條第二項之加重毀謗罪。又縱被告陳稱乙○○○對
    其負有返還金錢之債務，並拒不返還一事為真實，惟此乃屬涉及私德之事而與公
    共利益無關，並不能阻卻其行為之違法性。爰審酌被告之素行、犯罪之手段、與
    被害人之關係、被害人所受之名譽傷害程度、被告尚未對被害人表示歉意、被害
    人亦不願原諒被告及被告犯罪後之態度等一切情狀，量處如主文所示之刑，並諭
    知易科罰金之折算標準，以資懲儆。
乙、無罪部分：
一、公訴意旨略以：被告甲○○基於恐嚇之犯意，於九十一年九月十七日晚間七時許
    ，至上開乙○○○租屋處，拍打該處鐵門並向乙○○○恐嚇稱：如要伊放過她，
    要給伊錢等語，使乙○○○心生畏懼，致生危害於乙○○○之安全，因認被告涉
    犯刑法第三百零五條之恐嚇危害安全罪嫌等語。
二、按犯罪事實應依證據認定之，無證據不得推定其犯罪事實；不能證明被告犯罪者
    ，應諭知無罪之判決，刑事訴訟法第一百五十四條、第三百零一條第一項分別定
    有明文。又告訴人之告訴，本以使被告受刑事訴追為目的，故其陳述是否與事實
    相符，自應調查其他證據，以資審認，茍其所為攻擊之詞，尚有瑕疪，則在此瑕
    疵未予究明以前，即不能遽採為斷罪之基礎，最高法院著有六十九年台上字第一
    五三一號判例參照。又刑法第三百零五條恐嚇危害安全罪之成立，係以加害生命
    、身體、自由、名譽、財產之事恐嚇他人，致生危害於安全者要件，即必以對生
    命、身體、自由、名譽、財產有不法惡害之通知，使心生畏怖，並致生危害於安
    全者，始得以上開規定相繩，如係以非惡害之方法，則非此之所指。
三、公訴人認被告涉犯右揭恐嚇罪嫌，主要係以告訴人乙○○○之指訴及證人孫侃之
    證詞為主要論據。
四、訊據被告甲○○堅詞否認涉有恐嚇犯行，辯稱：伊沒有講「如要放過她，要給伊
    錢」這句話，伊只叫她（指乙○○○）開門，她一看到伊就把門關起來，她沒有
    反應，伊就走了等語。經查：
（一）告訴人乙○○○警訊、檢察官訊問及本院第一次調查時均僅指稱：「甲○○說
      『給錢，給錢就放過你，每年給一百萬，總共欠四年』，甲○○當天沒有說要
      對我的身體、生命、自由、名譽要施加惡害，但甲○○有講到錢，要放過我，
      我要給他錢」等語；證人孫侃於檢察官訊問時亦證稱：甲○○說給錢，伊太太
      說「為何不放過我」，甲○○又說「給錢就放過你」等語。惟告訴人及證人孫
      侃於本院審理時卻改稱被告除對甲○○上開恐嚇言語外，並對甲○○恐嚇稱「
      你想死是不是」，然此經證人即警員王宗文於本院調查時證述：依警訊筆錄的
      記載，告訴人沒有提過被告對告訴人稱「你想死是不是」這句話，伊完全依告
      訴人的陳述來記載等語，是告訴人及證人孫侃之指述先後不一，且與證人王宗
      文之證述不符，參以告訴人與被告於本院調查時關係惡劣，告訴人之告訴，本
      以使被告受刑事訴追為目的，且告訴人與證人孫侃為夫妻關係，證人孫侃之證
      言不免有偏袒之虞。再此部分除告訴人之指述外，並無其他積極證據足資證明
      被告有對告訴人稱「如要放過她，要給伊錢」之言詞，被告亦否認有為上開言
      詞，是告訴人及證人孫侃指述告訴人對伊恐嚇稱「如要放過她，要給伊錢」，
      是否可信，不免無疑。
（二）又縱認被告有如公訴人所指對告訴人恐嚇「如要放過她，要給伊錢」等語，惟
      告訴人於本院第一次調查時指述，被告並無對告訴人稱欲對其「生命、身體、
      自由、名譽、財產」有何加害之舉，已難認被告係以何種加害「生命、身體、
      自由、名譽、財產」之惡害通知告訴人。且「如要放過她」之意，依文義包含
      多種解釋，舉凡被告打電話催討、到告訴人住處催討、或對告訴人進行訴訟等
      等，均可包括在內，未必然即表示欲對其「生命、身體、自由、名譽、財產」
      有何加害之舉，故難遽論上開言詞將致生何危害於告訴人之安全。
五、綜上所述，並無積極證據足資證明被告有公訴人所指之恐嚇犯行，且公訴人所指
    被告恐嚇之言詞，與刑法第三百零五條恐嚇危害安全罪之構成要件，亦有未合。
    此外，本院復查無其他積極證據，足認被告確有恐嚇危害安全之行為，此部分不
    能證明被告犯罪，自應為其無罪之諭知。
據上論斷，應依刑事訴訟法第三百零一條第一項、第二百九十九條第一項前段，刑法
第三百十條第二項、第四十一條第一項前段，罰金罰鍰提高標準條例第一條前段、第
二條判決如主文。
本案經檢察官蔡宏展到庭執行職務。
中      華      民      國    九十二    年      六      月    二十      日
                                      臺灣臺北地方法院刑事第四庭
                                          法  官  楊  晉  佳
右正本證明與原本無異。
如不服本判決，應於判決送達後十日內，向本院提出上訴狀。
                                          書記官  陳  惠  娟
中      華      民      國    九十二    年      六      月    二十四    日
附錄：本案論罪科刑法條全文
中華民國刑法第三百一十條：
 (誹謗罪)
意圖散布於眾，而指摘或傳述足以毀損他人名譽之事者，為誹謗罪，處一年以下有期
徒刑、拘役或五百元以下罰金。
散布文字、圖畫犯前項之罪者，處二年以下有期徒刑、拘役或一千元以下罰金。
對於所誹謗之事，能證明其為真實者，不罰。但涉於私德而與公共利益無關者，不在
此限。


司法院資訊處製作；財團法人民間司法改革基金會備份。
